臺灣高雄地方法院民事判決　　　　　　 100年度訴字第1162號
原　　　告　謝隆興
訴訟代理人　江順雄律師
　　　　　　黃建雄律師
　　　　　　黃進祥律師
被　　　告　陳柏雄
上當事人間債務人異議之訴事件，本院於民國100 年7 月26日言
詞辯論終結，判決如下：
    主  文
本院一百年度司執字第三五一五三號清償債務強制執行事件，關
於被告債權額超過新台幣伍拾肆萬元之強制執行程序，應予撤銷
。
原告其餘之訴駁回。
訴訟費用由被告負擔十分之一，餘由原告負擔。
    事  實  及  理  由
一、原告主張：被告陳柏雄前於民國100 年1 月6 日，以伊尚積
    欠借款新台幣（下同）570,000 元未清償為由，向鈞院聲請
    核發支付命令，經鈞院以100 年度司促字第890 號受理，並
    於100 年1 月11日發給支付命令，於同年2 月18日核發確定
    證明書（下稱系爭支付命令）。惟系爭支付命令未向伊戶籍
    址所屬高雄市政府警察局苓雅分局福德二路派出所（下稱福
    德二路派出所）為寄存送達，卻寄存於同分局凱旋路派出所
    （下稱凱旋路派出所），復未將送達通知書黏貼於伊住所門
    首，亦未將之置入信箱，致伊無從於法定期間內聲明異議，
    系爭支付命令既未經合法送達，仍未告確定，被告即不得持
    系爭支付命令為執行名義聲請強制執行。詎被告於100 年3
    月16日，以系爭支付命令為執行名義，向鈞院聲請強制執行
    伊所有坐落於高雄市苓雅區○○○段2333-2地號土地（權利
    範圍全部）暨其上同段1663建號建物（門牌號碼高雄市○○
    區○○路212 號，下稱系爭房地），經鈞院以100 年度司執
    字第35153 號清償債務強制執行事件（下稱系爭執行事件）
    受理在案，系爭執行事件所為執行程序自非適法。又伊已分
    別於99年3 月16日、3 月22日、4 月8 日，向被告清償借款
    本金20,000元、15,000元、5,000 元；兩造復於99年10月間
    約定，伊自100 年4 月起按月清償10,000元，至全部清償完
    畢止，詎被告竟於還款期限屆至前，逕向伊求償全部欠款，
    所為顯然違背兩造間之協議。此外，被告固執有伊所簽發如
    附表所示之支票一紙（下稱系爭支票），惟兩造間並無系爭
    支票所示借款債權債務關係存在，被告復未遵期提示系爭支
    票，其票據請求權已於98年7 月28日止罹於時效而消滅，伊
    自得拒絕給付。又伊已於100 年4 月11日、5 月20日、6 月
    30日，各清償被告10,000元，為此爰依強制執行法第14條第
    1 項規定，提起本件訴訟等語。並聲明：系爭執行事件所為
    強制執行程序應予撤銷。
二、被告則以：原告自87年10月14日起陸續向伊借款，於97年7
    月間向伊借款400,000 元，並開立系爭支票為擔保，嗣後又
    有陸續向伊借款，惟用以清償之支票陸續跳票，且經伊催討
    均不返還，雙方始於99年11月20日協商清償事宜，惟伊並未
    承諾將清償期限延至100 年4 月，嗣後伊又催促原告還款，
    原告仍置之不理，伊始於100 年1 月6 日向鈞院聲請核發系
    爭支付命令，請求原告返還伊570,000 元。又系爭支付命令
    既已確定，即為合法之執行名義，原告再以系爭支付命令未
    合法送達為由，主張系爭執行事件之執行程序應予撤銷，顯
    無理由；至原告已於100 年4 月11日、5 月20日、6 月30日
    ，各清償伊10,000元一節，並不爭執等語，資為抗辯。並聲
    明：原告之訴駁回。
三、兩造不爭執事項：
  (一)被告於100 年1 月6 日，以原告積欠其借款570,000 元為由
    ，向本院聲請核發支付命令，經本院以100 年度司促字第89
    0 號受理，並於100 年1 月11日發給支付命令，於同年2 月
    18日由本院核發支付命令確定證明書。被告即於100 年3 月
    16日，以系爭支付命令為執行名義，向本院聲請強制執行原
    告所有之系爭房地，由本院以系爭執行事件受理在案。
  (二)原告已於100 年4 月11日、5 月20日、6 月30日，各清償被
    告10,000元。
四、本院之判斷：
  (一)原告主張依強制執行法第14條第1 項規定，請求撤銷系爭執
    行事件之強制執行程序有無理由？
  1.按執行名義成立後，如有消滅或妨礙債權人請求之事由發生
    ，債務人得於強制執行程序終結前，向執行法院對債權人提
    起異議之訴。如以裁判為執行名義時，其為異議原因之事實
    發生在前訴訟言詞辯論終結後者，亦得主張之。執行名義無
    確定判決同一之效力者，於執行名義成立前，如有債權不成
    立或消滅或妨礙債權人請求之事由發生，債務人亦得於強制
    執行程序終結前提起異議之訴。強制執行法第14條第1 、2
    項定有明文。次按債務人對於支付命令未於法定期間合法提
    出異議者，支付命令與確定判決有同一之效力，民事訴訟法
    第521 條第1 項亦有明定。
  2.查系爭支付命令於100 年1 月11日核發，因送達至原告戶籍
    地高雄市○○區○○路212 號未會晤本人，而於100 年1 月
    18日寄存於凱旋路派出所，嗣因原告未於法定期間聲明異議
    ，本院於同年2 月18日核發支付命令確定證明書一節，業經
    本院依職權調取100 年度司促字第890 號卷宗查閱屬實。原
    告固主張其分別於99年3 月16日、3 月22日、4 月8 日，向
    被告清償借款本金20,000元、15,000元、5,000 元，及兩造
    於99年10月間有協議原告就借款餘額，延至100 年4 月起始
    按月清償等情，惟此均屬執行名義成立前所發生之抗辯事由
    ，自非原告依強制執行法第14條第1 項提起債務人異議之訴
    所得救濟。再原告主張被告據以向本院聲請核發系爭支付命
    令之系爭支票，其票據權利已罹於時效而消滅，而主張有消
    滅或妨礙被告請求之事由發生；惟被告據以聲請核發系爭支
    付命令之聲請狀，於請求原因及事實起始即記載：「謝隆興
    先生（即原告）自87年10月14日起陸續向本人借款，時借時
    還…」，足見被告係基於消費借貸契約向原告請求清償借款
    ，而所提出之系爭支票僅為兩造間有消費借貸契約之證據，
    是縱系爭支票之票據權利已罹於時效而消滅，惟被告對原告
    之借款返還請求權並未罹於時效，至原告主張兩造間並無系
    爭支票所示借款債權債務關係存在一節，亦屬執行名義成立
    前之抗辯事由，則原告據此依強制執行法第14條第1 項，請
    求撤銷系爭執行事件之執行程序，均無理由。
  3.原告主張其已於100 年4 月11日、5 月20日、6 月30日，各
    清償被告10,000元，亦即原告於執行名義成立後，已再清償
    被告30,000元一節，為被告所不否認，則被告於系爭執行事
    件請求強制執行之債權金額，就逾540,000 元部分已因原告
    之清償，而發生消滅債權人請求之事由；從而，原告請求撤
    銷系爭執行事件中，關於被告債權額超過540,000 元部分之
    強制執行程序，為有理由。
  (二)原告主張系爭支付命令未合法送達，而提起債務人異議之訴
    ，有無理由？
    按強制執行應依執行名義為之，故執行法院對於執行名義是
    否有效成立，自應加以審查，未確定之支付命令，因不備執
    行名義之生效要件，執行法院不得據以強制執行，若債權人
    所持之執行名義並未有效成立，竟據而聲請對債務人強制執
    行，債務人僅得依同法第12條第1 項規定聲明異議，尚非得
    提起債務人異議之訴。查本件原告主張系爭支付命令未向其
    戶籍址所屬福德二路派出所為寄存送達，而寄存於凱旋路派
    出所，復未將送達通知書黏貼於住所門首，致系爭支付命令
    未合法送達等情，縱屬實在，惟依前開說明，此亦僅得依強
    制執行法第12條規定向本院執行處聲明異議，及聲請撤銷所
    核發之執行命令而已，尚非得提起債務人異議之訴之事由，
    是原告以此為由主張依強制執行法第14條第1 項請求撤銷系
    爭執行事件之執行程序，自非適法。
五、綜上所述，本件原告主張被告基於系爭支付命令之債權，就
    超過540,000 元部分已因清償而消滅，應屬可採，此為消滅
    被告請求之事由，則原告依強制執行法第14條第1 項，提起
    本件債務人異議之訴，請求判決撤銷系爭執行事件之執行程
    序，關於超過債權額540,000 元部分不得強制執行，自屬有
    據，應予准許；逾此部分，即無理由，應予駁回。
六、本件判決之基礎已臻明確，兩造其餘攻擊及防禦方法，核與
    判決無影響，爰不另一一論述，併此敘明。
七、據上論結：本件原告之訴為一部有理由、一部無理由，依民
    事訴訟法第79條，判決如主文
中    華    民    國   100    年    8     月    9     日
                  民事第二庭法  官  盧怡秀
上為正本係照原本作成。
如不服本判決，應於送達後20日內，向本院提出上訴狀並表明上
訴理由，如於本判決宣示後送達前提起上訴者，應於判決送達後
10日內補提上訴理由書（須附繕本）。
中    華    民    國   100    年    8     月    9     日
                            書記官  林雅婷
附表：
┌────────┬─────────┬──────┬─────┐
│付 款 人        │票面金額（新臺幣）│發票日      │支票號碼  │
├────────┼─────────┼──────┼─────┤
│合作金庫商業銀行│400,000元         │97年7月28日 │RE0000000 │
│大順分行        │                  │            │          │
└────────┴─────────┴──────┴─────┘